---
title: "Szanse i czynniki przeżycia katastrofy Titanica"
author: "Paweł Lurka"
date: "18/01/2022"
output:
  pdf_document: default
  html_document: default
---

```{r setup, include=FALSE}
knitr::opts_chunk$set(echo = TRUE)
```

## Przedstawienie problemu

W niniejszym raporcie przedstawiono szansę jaką na przeżycie mieli pasażerowie statku pasażerskiego Titanic oraz od jakich czynników ona zależała.
Spośród wszystkich atrybutów zbioru Titanic oczyszczonego z brakujących i niespójnych danych w poprzednim zadaniu wybrano te, które mogły mieć decydujący wpływ na przeżywalność pasażerów.

```{r dataset, echo=FALSE}
dataset <- read.csv("E:\\Studia\\Magisterka\\3sem\\Systemy Inteligentne w Biznesie\\Czyszczenie\\TitanicCleaned.tsv", header=T, sep="	", dec=",")
dataset <- transform(dataset, Survived = Survived == 1)
summary(dataset)
```

#### Wybrane atrybuty:
1. Płeć (Sex)
 - w sytuacjach kryzysowych najpierw ratowane są kobiety i dzieci, dopiero później ratuje się mężczyzn więc płeć może mieć decydujące znaczenie w kwestii przetrwania
2. Wiek (Age)
 - jak wyżej, większe prawdopodobieństwo przetrwania najmłodszych
3. Klasa biletu (Pclass)
 - zasobność portfela i poziom obsługi zależny od klasy zakupionego biletu też może mieć spore znaczenie w wypadku katastrofy, przypuszczalnie, procentowo większy udział uratowanych będzie mieć klasa 1 biletów (najwyższa) niż klasa 3cia (najniższa)
4. Liczba rodziców/dzieci (Parch)
 - jeśli pierwsze są ratowane kobiety i dzieci, być może osoby z dziećmi/rodzicami będą miały większy współczynnik przeżywalności niż te które dzieci nie mają
5. Liczba rodzeństwa/małżonków (SibSp)
 - na pierwszy rzut oka nie powinno mieć to większego wpływu na przetrwanie ale warto sprawdzić czy nie istnieje jakaś korelacja między tym atrybutem a przeżywalnością, a jeśli tak to z czego wynika (czy np. osoby z większą ilością rodzeństwa, małżonków wybierały wyższą klasę biletu)
6. Port odprawy (Embarked)
 - atrybut raczej nie wpływający na przeżywalność ale być może z nim skorelowany, a jeśli tak to najprawdopodobniej będzie miało znaczenie powiązanie z którymś z bardziej znaczących atrybutów


## Płeć

Na początek sprawdźmy zależność przetrwania od płci pasażera.

```{r sex, echo=FALSE, warning=FALSE}
library("ggplot2")
library("ggthemes")
ggplot(dataset, aes(Sex)) + geom_bar(aes(fill=Survived), width=0.5) + scale_fill_brewer(palette = "Dark2") + xlab("Płeć") + ylab("Ilość")

survWomen <- nrow(dataset[dataset$Sex == "female" & dataset$Survived == TRUE,])
allWomen <- nrow(dataset[dataset$Sex == "female",])
femSurvRatePerc <- 100*survWomen/allWomen
survMen <- nrow(dataset[dataset$Sex == "male" & dataset$Survived == TRUE,])
allMen <- nrow(dataset[dataset$Sex == "male",])
malSurvRatePerc <- 100*survMen/allMen
```

### Przeżywalność a płeć

 - Liczba kobiet które przeżyły katastrofę to `r survWomen`. Wszystkich kobiet było na statku `r allWomen` co oznacza, że przeżyło `r femSurvRatePerc`% wszystkich kobiet.

 - Liczba mężczyzn którzy przeżyli katastrofę to `r survMen`. Wszystkich mężczyzn było na statku `r allMen ` co oznacza, że przeżyło `r malSurvRatePerc`% wszystkich mężczyzn.

 - Jak widać, początkowe przypuszczenia potwierdziły się ponieważ szansa przeżycia dla kobiet była `r femSurvRatePerc/malSurvRatePerc` razy większa niż dla meżczyzn.

## Wiek

Kolejną rzeczą którą można sprawdzić jest zależność przetrwania od wieku pasażera

```{r age, echo=FALSE}
ggplot(dataset, aes(cut(Age,breaks=16))) + geom_bar(aes(fill=Survived), width=0.5) + scale_fill_brewer(palette = "Dark2") + theme(axis.text.x = element_text(angle = 45)) + xlab("Wiek") + ylab("Ilość")
```

Spójrzmy na prawdopodobieństwo przetrwania dla każdej kategorii wiekowej

```{r ageSurvPerc, echo=FALSE, warning=FALSE}
datasetAgeCat <- dataset
datasetAgeCat$Age <- cut(datasetAgeCat$Age,breaks=16)
library("hardhat")
ageIntervals <- get_levels(datasetAgeCat)$Age
survRate <- seq(1,16,1)
ageToSurv <-data.frame(ageIntervals, survRate)

for (x in seq(1,16,1)) {
  ageToSurv$survRate[x] <- nrow(datasetAgeCat[datasetAgeCat$Age == ageToSurv$ageIntervals[x] & datasetAgeCat$Survived == TRUE,]) / nrow(datasetAgeCat[datasetAgeCat$Age == ageToSurv$ageIntervals[x],])
  ageToSurv$order[x] <- x
}

ggplot(ageToSurv, aes(reorder(ageIntervals, order), survRate)) + geom_bar(stat="identity", width=.5, fill=survRate) + theme(axis.text.x = element_text(angle = 45)) + xlab("Wiek") + ylab("Prawdopodobieństwo przetrwania")

subset (ageToSurv, select = -order)
```

### Przeżywalność a wiek

 - Widać tutaj że osoba w wieku 80 lat miała największe prawdopodobieństwo przetrwania ale dane są przekłamane ponieważ był to jeden odosobniony przypadek.
 - Poza nim największe szanse przetrwania mają osoby w najmłodszym wieku czyli zgodnie z oczekiwaniami.
 - Wśród dzieci w przedziale wiekowym `r ageToSurv$ageIntervals[2]` z jakiegoś powodu przeżywalność była wyraźnie mniejsza.
Mogło to mieć związek z przypadkami losowymi lub przekłamaniem danych z powodu usunięcia niekompletnych przypadków ze zbioru.


## Klasa biletu

```{r Pclass, echo=FALSE, warning=FALSE}
ggplot(dataset, aes(Pclass)) + geom_bar(aes(fill=Survived), width=0.5) + scale_fill_brewer(palette = "Dark2") + xlab("Klasa biletu") + ylab("Ilość")

```

Spójrzmy na prawdopodobieństwo przetrwania dla każdej klasy biletu

```{r classSurvPerc, echo=FALSE, warning=FALSE}
classes <- seq(1,3,1)
survRate <- seq(1,3,1)
classToSurv <- data.frame(classes, survRate)

for (x in seq(1,3,1)) {
  classToSurv$survRate[x] <- nrow(dataset[dataset$Pclass == classToSurv$classes[x] & dataset$Survived == TRUE,]) / nrow(dataset[dataset$Pclass == classToSurv$classes[x],])
  classToSurv$order[x] <- x
}

ggplot(classToSurv, aes(reorder(classes, order), survRate)) + geom_bar(stat="identity", width=.5, fill=survRate) + xlab("Klasa biletu") + ylab("Prawdopodobieństwo przetrwania")

subset (classToSurv, select = -order)
```

### Przeżywalność a klasa biletu

 - zgodnie z oczekiwaniami wykres pokazuje, że największą szansę na przeżycie katastrofy miały osoby posiadające bilet w najwyższej klasie
 

## Liczba rodziców/dzieci oraz rodzeństwa/małżonków a prawdopodobieństwo przetrwania

### Liczba rodziców/dzieci
```{r Parch, echo=FALSE, warning=FALSE}
ggplot(dataset, aes(Parch)) + geom_bar(aes(fill=Survived), width=0.5) + scale_fill_brewer(palette = "Dark2") + xlab("Liczba rodziców/dzieci") + ylab("Ilość")

parch <- seq(0,5,1)
survRate <- seq(1,6,1)
parchToSurv <- data.frame(parch, survRate)

for (x in seq(1,6,1)) {
  parchToSurv$survRate[x] <- nrow(dataset[dataset$Parch == parchToSurv$parch[x] & dataset$Survived == TRUE,]) / nrow(dataset[dataset$Parch == parchToSurv$parch[x],])
  parchToSurv$order[x] <- x
}

ggplot(parchToSurv, aes(reorder(parch, order), survRate)) + geom_bar(stat="identity", width=.5, fill=survRate) + xlab("Liczba rodziców/dzieci") + ylab("Prawdopodobieństwo przetrwania")

subset (parchToSurv, select = -order)
```

### Przeżywalność a rodzice/dzieci

 - Jak widać przypuszczenia odnośnie większej szansy przetrwania przy większej liczbie rodziców/dzieci sprawdziły się tylko do liczby 3. Potem przeżywalność znowu maleje.
 - Jak widać przeżywalność dla 4 sztuk dzieci/rodziców była zerowa ale może mieć to związek z innymu czynnikami.
 
```{r 4Parch, echo=FALSE, warning=FALSE}
subset(dataset[dataset$Parch == 4,])

```
 - po podejrzeniu tych wpisów widać, że większość z tych osób miała wykupione biletyw 3ciej klasie co już samo drastycznie zmniejszało szansę na przetrwanie
 
### Liczba rodzeństwa/małżonków

```{r SibSp, echo=FALSE, warning=FALSE}
ggplot(dataset, aes(SibSp)) + geom_bar(aes(fill=Survived), width=0.5) + scale_fill_brewer(palette = "Dark2") + xlab("Liczba rodzeństwa/małżonków") + ylab("Ilość")

sibsp <- seq(0,5,1)
survRate <- seq(1,6,1)
sibspToSurv <- data.frame(sibsp, survRate)

for (x in seq(1,6,1)) {
  sibspToSurv$survRate[x] <- nrow(dataset[dataset$SibSp == sibspToSurv$sibsp[x] & dataset$Survived == TRUE,]) / nrow(dataset[dataset$SibSp == sibspToSurv$sibsp[x],])
  sibspToSurv$order[x] <- x
}

ggplot(sibspToSurv, aes(reorder(sibsp, order), survRate)) + geom_bar(stat="identity", width=.5, fill=survRate) + xlab("Liczba rodzeństwa/małżonków") + ylab("Prawdopodobieństwo przetrwania")

subset (sibspToSurv, select = -order)
```

### Przeżywalność a rodzeństwo/małżonkowie

- widać, że największą szansę na przeżycie mieli ludzie którzy wybrali się z jednym bratem/siostrą lub małżonkiem
- można sprawdzić czym się charakteryzowały pozycje posiadające 5 spokrewnionych osób

```{r SibSpDiff, echo=FALSE, warning=FALSE}
subset(dataset[dataset$SibSp == 5,])

```
- widać, że wszystkie te osoby miały zakupioiny 1 bilet w 3ciej klasie i byli to w większości meżczyźni więc to mogło spowodować ich niską przeżywalność


## Port odprawy

Ostatnim elementem który może pokazać ciekawe wyniki jest port odprawy.

```{r embarkedSurvPerc, echo=FALSE, warning=FALSE}
ggplot(dataset, aes(Embarked)) + geom_bar(aes(fill=Survived), width=0.5) + scale_fill_brewer(palette = "Dark2") + xlab("Port odprawy") + ylab("Ilość")


embarked <- c("C","Q","S")
survRate <- seq(1,3,1)
embarkedToSurv <- data.frame(embarked, survRate)

for (x in seq(1,3,1)) {
  embarkedToSurv$survRate[x] <- nrow(dataset[dataset$Embarked == embarkedToSurv$embarked[x] & dataset$Survived == TRUE,]) / nrow(dataset[dataset$Embarked == embarkedToSurv$embarked[x],])
  embarkedToSurv$order[x] <- x
}

ggplot(embarkedToSurv, aes(reorder(embarked, order), survRate)) + geom_bar(stat="identity", width=.5, fill=survRate) + xlab("Port odprawy") + ylab("Prawdopodobieństwo przetrwania")

subset (embarkedToSurv, select = -order)
```

### Przeżywalność a port odprawy

- na wykresie widać, że mimo iż stosunkowo niewiele osób odpływało z portu w Cherbourg to miałY one wyraźnie największe prawdopodobieństwo przetrwania
- sprawdźmy rozkład klas biletów odpływających z tego portu

```{r PclassEmb, echo=FALSE, warning=FALSE}
ggplot(subset(dataset[dataset$Embarked == "C",]), aes(Pclass)) + geom_bar(aes(fill=Survived), width=0.5) + scale_fill_brewer(palette = "Dark2") + xlab("Klasa biletu") + ylab("Ilość")

```

- zaczyna być widać dlaczego największe prawdopodobieństwo przetrwania było przy wypływaniu z tego portu, ale można sprawdzić rozkład płci odpływających z tego miejsca

```{r sexEmb, echo=FALSE, warning=FALSE}
ggplot(subset(dataset[dataset$Embarked == "C",]), aes(Sex)) + geom_bar(aes(fill=Survived), width=0.5) + scale_fill_brewer(palette = "Dark2") + xlab("Płeć") + ylab("Ilość")
```

## Podsumowanie

 - Po analizie danych pod wieloma kątami wygląda na to, że głównymi czynnikami dla przetrwania były płeć i klasa biletu, zaraz potem wiek a reszta czynników była skorelowana z przetrwaniem ale niekoniecznie wpływała na nie
 - największą szansę przetrwania na Titanicu miały kobiety i dzieci płynące pierwszą klasą, zgodnie z przewidywaniami
 
 
 
 
 
 
 